臺灣臺中地方法院刑事判決　
111年度簡上字第251號
上  訴  人  臺灣臺中地方檢察署檢察官
被      告  林義紹



上列上訴人因被告竊盜案件，不服本院中華民國111年5月2日第
一審簡易判決（111年度簡字第344號；起訴案號：110年度偵字
第2289號），提起上訴，本院管轄之第二審合議庭判決如下：
    主  文
原判決撤銷。
林義紹犯竊盜罪，累犯，處有期徒刑陸月，如易科罰金，以新臺
幣壹仟元折算壹日；扣案之鑰匙壹支沒收。
    犯罪事實
一、林義紹因欠缺交通工具供己代步，竟基於意圖為自己不法所
    有之竊盜犯意，於民國110年10月8日下午約3時許，途經臺
    中市○區○○○道○段000號騎樓處，適見蕭國彬所有車牌號碼00
    0-000號普通重型機車停放在該處且無人看管之際，利用自
    備鑰匙1支，以發動上開機車電門而竊取得手，供己代步使
    用。嗣經蕭國彬發覺前述機車失竊情狀而報警處理，由警方
    於110年10月8日晚上7時21分，在臺中市西區臺灣大道與福
    隆街口執行巡邏勤務之際，攔查林義紹騎乘上開機車（按已
    發還蕭國彬收受），並當場扣得林義紹所有且供竊取前述機
    車所用之鑰匙1支，而查獲上情。
二、案經臺中市政府警察局第二分局報請臺灣臺中地方檢察署檢
    察官偵查起訴。
    理  由
一、證據能力部分：
  ㈠以下本案所引用被告以外之人於審判外之言詞或書面陳述，
    均經本院於審判時當庭直接提示而為合法調查，上訴人即檢
    察官、被告林義紹均同意作為證據（參見本院卷宗第208頁
    ），本院審酌前開證據作成或取得狀況，均無非法或不當取
    證之情事，亦無顯不可信情況，故認為適當而均得作為證據
    。是前開證據，依刑事訴訟法第159 條之5 規定，均具有證
    據能力。
  ㈡除法律另有規定外，實施刑事訴訟程序之公務員因違背法定
    程序取得之證據，其有無證據能力之認定，應審酌人權保障
    及公共利益之均衡維護，刑事訴訟法第158 條之4 定有明文
    。本案所引用之非供述證據，並無證據證明係實施刑事訴訟
    程序之公務員違背法定程序所取得，且檢察官、被告均未表
    示無證據能力，自應認均具有證據能力。
二、認定犯罪事實所憑證據及理由：
  ㈠前開犯罪事實，業據被告分別於警詢、偵訊、原審及本院審
    判中，均坦承不諱（參見臺灣臺中地方檢察署110年度偵字
    第34167號偵查卷宗第71頁至第74頁、第133頁至第134頁；
    原審卷宗第193頁至第195頁；本院卷宗第211頁至第212頁）
    ，核與證人即被害人蕭國彬警詢中證述內容相符（參見同上
    偵查卷宗第75頁至第83頁），並有贓物認領保管單、監視錄
    影畫面暨翻拍照片、車牌號碼000-000號車輛詳細資料報表
    、臺中市政府警察局110年11月5日中市警鑑字第1100081971
    號鑑定書各1份（參見同上偵查卷宗第97頁、第99頁至第103
    頁；原審卷宗第57頁至第59頁）附卷可參，核屬相符。
  ㈡從而，被告上揭自白內容，核與前開事證相符，足可採信。
    本案事證明確，被告上述犯行，應堪認定。  
三、論罪部分：
  ㈠核被告所為，係犯刑法第320條第1項竊盜罪。
  ㈡按刑法上竊盜罪既遂未遂區分之標準，係採權力支配說，即
    行為人將竊盜之客體，移入一己實力支配之下者為既遂，若
    著手於竊盜，而尚未脫離他人之持有，或未移入一己實力支
    配之下者，則為未遂（最高法院84年度台上字第2256號判決
    要旨參照）。被告已將竊盜客體移入一己實力支配之下，已
    如前述，其所為應屬竊盜既遂。
　㈢按刑法第47條第1 項規定：「受徒刑之執行完畢，或一部之
    執行而赦免後，5 年以內故意再犯有期徒刑以上之罪者，為
    累犯，加重本刑至二分之一。」有關累犯加重本刑部分，不
    生違反憲法一行為不二罰原則之問題。惟其不分情節，基於
    累犯者有其特別惡性及對刑罰反應力薄弱等立法理由，一律
    加重最低本刑，於不符合刑法第59條所定要件之情形下，致
    生行為人所受之刑罰超過其所應負擔罪責之個案，其人身自
    由因此遭受過苛之侵害部分，對人民受憲法第8 條保障之人
    身自由所為限制，不符憲法罪刑相當原則，牴觸憲法第23條
    比例原則。於此範圍內，有關機關應自本解釋公布之日起2 
    年內，依本解釋意旨修正之。於修正前，為避免發生上述罪
    刑不相當之情形，法院就該個案應依本解釋意旨，裁量是否
    加重最低本刑（司法院釋字第775 號解釋文參照）。至司法
    院釋字第775 號解釋，依解釋文及理由之意旨，係指構成累
    犯者，不分情節，一律加重最低本刑，於不符合刑法第59條
    所定要件之情形下，致生行為人所受之刑罰超過其所應負擔
    罪責之個案，不符罪刑相當原則、比例原則。於此範圍內，
    在修正前，為避免發生上述罪刑不相當之情形，法院就該個
    案應裁量是否加重最低本刑；依此，本解釋係指個案應量處
    最低法定刑、又無法適用刑法第59條在內之減輕規定情形時
    ，法院應依本解釋意旨裁量不予加重最低本刑（最高法院10
    8 年度台上字第976 號判決要旨參照）。經查，被告①曾於1
    01年間因竊盜案件，經臺灣高雄地方法院以101年度簡字第3
    986、4109號判決、臺灣屏東地方法院以102年度易字第438
    號判決各判處有期徒刑4月、6月、4月確定後，經聲請臺灣
    屏東地方法院以102年度聲字第1363號裁定應執行有期徒刑1
    年確定（下稱甲案）；②又於102、103年間⑴因竊盜案件，經
    臺灣屏東地方法院以102年度簡字第414號判決各判處有期徒
    刑4月、4月，並定應執行有期徒刑7月確定；⑵因竊盜案件，
    經臺灣臺南地方法院以102年度易字第291號判決判處有期徒
    刑5月、4月確定；⑶因竊盜、偽造文書案件，經臺灣高雄地
    方法院以102年度審訴字第925號判決各判處有期徒刑5月、6
    月、5月、5月確定；⑷因竊盜案件，經臺灣臺南地方法院以1
    02年度簡字第1383號判決判處有期徒刑3月確定；⑸因竊盜案
    件，經臺灣高雄地方法院以103年度審易字第106號判決判處
    有期徒刑1年2月，經上訴由臺灣高等法院高雄分院以103年
    度上易字第619號判決駁回上訴確定，嗣上開各罪，經聲請
    臺灣高等法院高雄分院以104年度聲字第389號裁定應執行有
    期徒刑3年10月確定（下稱乙案），經移送接續執行即甲案
    刑期自102年1月28日起至103年1月27日（不構成累犯）；乙
    案刑期自103年1月28日起至106年10月18日止，嗣經合併計
    算其最低應執行期間後，於105年5月5日因縮短刑期假釋出
    監並付保護管束，並於106年9月16日保護管束期滿，視為執
    行完畢（構成累犯）等情，業據被告於本院審判中陳述明確
    （參見本院卷宗第212頁），並有臺灣高等法院被告前案紀
    錄表、臺灣臺中地方檢察署刑案資料查註紀錄表各1 份附卷
    可參，其受徒刑之執行完畢後，於5 年內故意再犯本案有期
    徒刑以上之罪，應依刑法第47條第1 項規定，論以累犯；復
    參酌其所犯竊盜罪，依其犯罪情節，均無應量處最低法定刑
    ，否則有違罪刑相當原則，暨有因無法適用刑法第59條酌量
    減輕其刑之規定，致其人身自由遭受過苛侵害之情形，自無
    司法院釋字第775 號解釋之適用。爰依刑法第47條第1 項規
    定及司法院釋字第775號解釋文，依法加重其刑。
四、撤銷改判理由：
  ㈠原審審理結果，以被告犯罪事證明確予以被告論罪科刑及沒
    收，固非無見。惟查：
    ⒈被告構成累犯之事實及應加重其刑之事項，均應由檢察官
      主張並具體指出證明之方法後，經法院踐行調查、辯論程
      序，方得作為論以累犯及是否加重其刑之裁判基礎（最高
      法院110年度台上大字第5660號刑事大法庭裁定意旨參照
      ），先予敘明。
　　⒉被告因涉犯本案竊盜罪嫌，經檢察官提起公訴，雖起訴書
      未請求對被告所為上開犯行依刑法第47條第1項累犯規定
      加重其刑等語，然原審於審判中，並未讓檢察官就被告所
      為構成累犯事實以及應加重其刑事項，有所主張並具體指
      出證明方法之機會，嗣因被告經原審通緝到院後，原審亦
      未通知檢察官到庭就上開事項補充陳述說明情狀下，逕於
      111年3月31日訊問程序中，以被告坦承犯行為由，而諭知
      改行簡易程序等情，此有起訴書、原審111年3月31日訊問
      筆錄各1份（參見原審卷宗第9頁至第10頁、第193頁至第1
      95頁）附卷可參，此部分事實，應可認定。　　
    ⒊原審於判決時，未審酌公訴人於本案依法提起公訴後，就
      被告構成累犯事實及應加重其刑事項，於法院審判程序中
　　　，尚有提出主張並具體指出證明方法之時機，並經法院踐
      行調查、辯論程序，僅於被告經原審通緝到院後，既未通
      知檢察官到庭執行職務補充說明上開事項，逕於原審訊問
      程序中，以被告坦承犯行為由，而諭知改行簡易程序後，
      並於原審判決書理由欄敘明，因本案起訴意旨並未主張被
      告構成累犯，難認檢察官就被告構成累犯事實已具體指出
      相關證明方法，是原審即無就此不利事項依職權調查等語
      ，顯有誤解前述實務見解內容。依上開說明，原審判決即
      有判決適用法則不當之違法，自屬無可維持。
　　⒋至前述實務見解理由欄後段固載明：「法院依簡易程序逕
      以簡易判決處刑者，因無檢察官參與，倘檢察官就被告構
      成累犯之事實及應加重其刑之事項，未為主張或具體指出
      證明方法，受訴法院自得基於前述說明，視個案情節斟酌
      取捨。」等語，核與本案原本係由檢察官提起公訴情狀，
      顯不相同，尚難執此逕行推論受訴法院於此情狀而改行簡
      易程序之際，當可不予公訴人就被告構成累犯事實及應加
      重其刑事項，於法院審判程序中，尚有提出主張並具體指
      出證明方法之機會，附此敘明。
　　⒌從而，檢察官上訴意旨指摘原審未予公訴人就被告構成累
      犯事實及應加重其刑事項，於法院審判程序中，有提出主
      張並具體指出證明方法之機會，逕未論以累犯，亦無依刑
      法第47條第1項規定加重其刑，尚非全然無據，為有理由
      ，自應由本院予以撤銷改判。
  ㈡爰審酌被告雖犯後坦承犯行，且竊取財物價值非鉅，復經被
    害人取回，對被害人所生損害亦屬有限，然其僅因個人欠缺
    代步工具，不思以合法正當途徑向他人借用，竟徒手竊盜他
    人財物，欠缺對他人財產權基本尊重態度，兼衡其多次竊盜
    前科暨其學經歷、家庭生活經濟情況（詳見本院卷宗第212
    頁）等一切情狀，量處如主文所示之刑，且諭知易科罰金之
    折算標準。
　㈢沒收部分：扣案之鑰匙1支，係被告所有且供為本案竊盜犯行
    所用之物等情，業據被告於本院審判中陳述明確（參見本院
    卷宗第210頁），爰依刑法第38條第2項規定併予宣告沒收。
據上論斷，應依刑事訴訟法第369 條第1 項前段、第364 條、第
299 條第1 項前段，刑法第320 條第1 項、第47 條第1項、第38
條第2項，刑法施行法第1 條之1 第1 項，判決如主文。
本案經檢察官鄭仙杏提起公訴，檢察官劉世豪提起上訴，檢察官
林卓儀到庭執行職務。
中　　華　　民　　國　　111 　年　　7 　　月　　28　　日
                  刑事第五庭   審判長法官 唐中興
                                     法官 黃龍忠
                                     法官 李怡真
以上正本證明與原本無異。
不得上訴。
　　　　　　　　　　　　　　　 　　書記官 莊玉惠
中　　華　　民　　國　　111 　年　　7 　　月　　28　　日
【附錄】：本案判決論罪科刑法條全文
中華民國刑法第320 條
意圖為自己或第三人不法之所有，而竊取他人之動產者，為竊盜
罪，處5年以下有期徒刑、拘役或50萬元以下罰金。
意圖為自己或第三人不法之利益，而竊佔他人之不動產者，依前
項之規定處斷。
前二項之未遂犯罰之。